【裁判字號】    97,消債清,82
【裁判日期】    980430
【裁判案由】    清算事件
【裁判全文】
臺灣板橋地方法院民事裁定            97年度消債清字第82號
聲  請  人  甲○○
代  理  人  劉士昇律師
上列聲請人因消費者債務清理事件，聲請清算，本院裁定如下：
    主  文
債務人人甲○○自中華民國九十八年四月三十日下午四時起開始
清算程序，並同時終止清算程序。
聲請程序費用新臺幣壹仟元由聲請人負擔。
    理  由
一、按法院開始清算程序之裁定，應載明其年、月、日、時，並
    即時發生效力；又債務人之財產不敷清償清算程序之費用時
    ，法院應裁定開始清算程序，並同時終止清算程序，消費者
    債務清理條例第83條第1 項、第85條第1 項分別定有明文。
二、本件聲請意旨略以：聲請人目前債務總金額為新臺幣（下同
    ）2,484,518 元，有不能清償債務之情事，在消費者債務清
    理條例施行前，曾辦以書面向最大債權金融機構安泰商業銀
    行請求共同協商債務清償方案，惟遭安泰商業銀行以其痳使
    用銀行公會制式申請書為由，認「申請文件不符規定」而退
    件，依消費者債務清理條例第153 條規定應視為協商不成立
    ；此外，聲請人無擔保或無優先權之債務總額未逾12,000,
    000 元，復未經法院裁定開始清算程序或宣告破產，爰依法
    向本院聲請裁定開始清算程序等語。
三、查聲請人所主張之上開事實，業據其提出之雅典財稅法律事
    務所函、中華郵政掛號郵件收件回執、安泰銀行前置協商退
    件通知函等件可證，則聲請人既已踐行最大之誠實協力義務
    ，提出銀行公會所要求之相關文件及說明以促成協商成立，
    而最大債權銀行徒因聲請人未提出銀行公會版本之前置協商
    申請書，即執此將其視為未合法提出前置協商之申請，而不
    開始協商程序，已嚴重影響聲請人債務清理之利益，即有未
    洽，自有許聲請人進入清算程序，以儘速清理債務、早日重
    建經濟生活之必要；此外，本件復查無消費者債務清理條例
    第6 條第3 項、第8 條或第82條第2 項所定應駁回清算聲請
    之事由存在，則聲請人聲請清算，應屬有據。另觀諸聲請人
    國稅局財產歸屬資料清單、95年度及96年度國稅局綜合所得
    稅各類所得資料清單，其名下並無任何財產，且該兩年度所
    得總額均為0 元，又依聲請人之財產及收入狀況說明書所載
    ，其每月平均收入為47,000元，尚須扶養年僅2 歲且患有膽
    道閉鎖、接受肝臟移植手術、肝功能不良等病症之幼子，及
    負擔房租13,500元、營業必要支出約28,000元，顯已不足以
    支應聲請人與妻兒之日常生活費用及醫藥費等支出，遑論再
    以其財產用以支付清算程序之費用，是參酌本件清算程序之
    規模，堪認聲請人之財產應不敷清償清算程序之費用，爰依
    上開規定裁定開始本件清算程序，並同時終止清算程序。
四、又法院終止清算程序後，聲請人之債務並非當然免除，仍應
    由法院斟酌消費者債務清理條例有關免責之規定，例如本條
    例第133 條、第134 條、第135 條等規定，依職權認定是否
    裁定免責，且聲請人於不免責裁定後，復應依本條例第141
    條、第142 條規定為相當清償責任，始得聲請免責，附此敘
    明。
中    華    民    國    98    年    4     月    30    日
                  民事第三庭    法  官  王瑜玲
上為正本係照原本作成
開始清算程序之裁定不得抗告，如不服同時終止清算程序之裁定
，應於裁定送達後10日內，以書狀向本院提出抗告，並繳納抗告
費新臺幣1,000 元。
中    華    民    國    98    年    4     月    30    日
                                書記官  黃美雲


司法院資訊處製作；財團法人民間司法改革基金會備份。
